臺灣高等法院高雄分院刑事判決　　　　　　　　　九十一年度上訴字第一四九號
　　上　訴　人
　　即　被　告　甲○○
　　選任辯護人　沈榮生
右上訴人因違反槍砲彈藥刀械管制條例案件，不服臺灣高雄地方法院九十年度訴字第
一九六號中華民國九十一年七月三十一日第一審判決（起訴案號：臺灣高雄地方法院
檢察署八十九年度偵字第四四三八號、併辦案號：八十九年度偵第四八八七號）提起
上訴，本院判決如左：
    主  文
上訴駁回。
    事  實
一、甲○○於不詳時間，自不詳人處，取得可發射子彈具有殺傷力，仿ＢＥＲＥＴＴ
    Ａ廠半自動手槍製造之改造手槍二支（其中一支欠缺彈匣）及具殺傷力之制式口
    徑九ＭＭ半自動手槍子彈三顆，而在高雄縣鳳山市○○路四九號住處，未經許可
    持有之，嗣於民國八十九年二月十七日下午二時許，在高雄縣鳳山市○○路四九
    號住處內，為警查獲，並扣得前開手槍二支及子彈三顆（嗣三顆子彈均經鑑驗試
    射而不存在）。
二、案經高雄縣警察局鳳山分局報請臺灣高雄地方法院檢察署檢察官偵查起訴。
    理  由
一、訊據上訴人即被告甲○○（下稱被告）固坦承上開手槍二支及子彈三顆係警方由
    其住處內查獲，惟矢口否認有何持有該槍械、子彈之犯行，辯稱：八十九年一月
    十五日，伊父親在鳳山市灣頭南巷四十八號住處門口遭人率眾持槍圍殺致重傷，
    施暴者並於現場遺留一彈匣，而警方於伊處所查獲之槍枝，正有一支欠缺彈匣，
    經警方人員測試，該遭遺留之彈匣正好可裝填入查獲之槍枝，應可推論該槍枝係
    施暴人所有，故伊係遭渠等陷害栽槍云云。
二、經查：
(一)於被告處所查獲之槍枝、子彈，經送往內政部警政署刑事警察局鑑定結果：「一
    、送鑑制式手槍二支（槍枝管制編號：0000000000、0000000
    000號，欠缺彈匣一個），認均係仿ＢＥＲＥＴＴＡ廠半自動手槍製造之金屬
    玩具手槍，車通槍管改造而成之改造手槍，機械性能良好，可擊發試用子彈，認
    均具殺傷力。二、送鑑制式子彈，鑑驗情形如下：三顆（試射三顆），認均係制
    式口徑九ＭＭ半自動手槍彈，認均具殺傷力。」，此有該局八十九年二月二十五
    日刑鑑字第二一九０九號鑑驗通知書一紙附卷可稽（偵查卷第一八頁），足證扣
    案之槍枝係屬槍砲彈藥刀械管制條例第四條第一項第一款所規定之其他可發射金
    屬具有殺傷力之改造槍枝至明。
(二)被告之父陳重成於八十九年一月十五日在鳳山市灣頭南巷四十八號住處門口遭人
    圍毆成傷一事，業據證人陳重成於原審到庭證述明確，並有診斷證明書一紙存卷
    可稽（見八十九年度偵字第四四三八號卷第十五頁），雖陳重成遭人毆打過程，
    被告供稱：有看到帶頭者拔槍出來，並聽到他大喝「再跑要開槍」等語（見原審
    卷第一００頁），核與證人即居於陳重成住處隔鄰，當時於其住處聽聞陳重成遭
    人毆打過程之賴國義到庭證述：我當時有聽到打人者講「再跑要開槍」等語相符
    （見原審卷第一二四頁），且該現場確亦留下彈匣一只內有子彈八顆，亦經員警
    王昶盛、楊坤明、高文斌到庭證述明確（見原審卷第二五頁、第一四二頁、第一
    五二頁），惟陳重成所受傷勢中並無槍傷，亦經被告於本院審理時所陳明，則該
    扣案槍枝是否如被告所指為爭執之他方所有，已屬可疑；且經原審將槍枝及彈匣
    送內政部警政署刑事警察局鑑定結果：認送鑑扣案彈匣經實際裝填，雖可供該欠
    缺彈匣槍枝使用，惟因彈匣無專一性，故無法認定該彈匣即是原欠缺彈匣槍枝之
    彈匣，有該局九十一年一月十四日（九十一）刑鑑字第三一三四號函一紙附卷可
    參（原審卷第二六頁），是難就此推論被告家中查獲之槍枝即係毆打陳重成者為
    陷害而加以置放。
(三)再參諸被告於警訊時曾稱所見毆打陳重成等所攜之槍枝為金色（見高雄縣鳳山分
    局成功派出所八十九年一月十八日警訊筆錄），而本件扣案之槍枝均為黑色，與
    被告所疑栽槍陷害被告者之槍枝已有不同，且衡情若欲栽槍陷害他人，應會以事
    發當時相同之槍枝為之，豈有另覓不同槍枝故露破綻之理？況陳重成遭人毆打之
    原因，被告認係案外人陳進財誤會鳳山市五甲社區黃昏市場由其管理，遂向其恐
    嚇取財未果始心生怨恨，如其所言為真，陳進財既僅與陳重成有所過節，並已率
    眾毆打陳重成致受有頭部外傷合併顱骨骨折及氣顱等傷害，生命幾近不保，有長
    庚醫院開立之診斷書及病危通知單各一紙附卷足資證明（偵查卷第一五、一六頁
    ），則陳進財還有何理由轉而陷害被告，已令人不解。再者，具殺傷力之改造槍
    枝及子彈屬管制物品，政府嚴格查禁私人未經許可私自持有，故於黑市價格居高
    不下，欲取得槍枝、子彈者，通常須透過特殊管道以高價購買而來，縱陳進財欲
    陷害被告，置放一把槍枝已足達其目的，豈有耗資甚鉅置放二把槍枝並附加子彈
    之理。
(四)被告家中遭警方搜索過程，經原審勘驗現場拍攝錄影帶，警員搜索二樓臥室、三
    樓佛堂及曬衣間，其中連水塔亦加以勘查，後再至客廳、廚房搜索，終由廚房瓦
    斯桶後覓得槍枝二把，有勘驗筆錄一紙附卷可參（原審卷第一五五頁），綜觀警
    方執行搜索過程，於每處均翻箱倒櫃詳加檢查，甚至連水塔亦不放過，難認有被
    告指述已事先知悉槍枝置於何處，搜查他處僅係虛應故事之。又警方係因於陳重
    成上開被毆打地點發現彈匣及子彈，為追查屬何人所有，針對當日參與毆打者住
    處均聲請搜索票加以搜索，此有陳重成、盧基南、程文德、蘇祺輝、林威廷、陳
    進財、蔡岳勳住處之執行搜索報告及搜索扣押筆錄各一紙存卷可參（均附於八十
    九年偵字第四八八七號卷內），可證警方並非刻意僅針對被告加以追查。而證人
    即承辦陳重成被毆案之員警楊坤明亦到庭證稱：所有參與打架的人沒有人承認說
    子彈、槍枝是何人的，所以打架的人都有聲請搜索票，共有三組人去搜索，每個
    人的家中都有去，且三組應該都有全程錄影，但是有查獲的話，才有把錄影帶附
    上一併移送，沒有查獲的就沒有附等語（見本院九十一年十月十八日訊問筆錄）
    ，亦證本案槍枝之查獲係警方主動偵辦，非接獲線民密報而為之，則遭他人陷害
    栽槍之可能已大福降低，故被告一再質疑警方何以僅對其住處搜索時方為錄影，
    疑有栽贓之嫌，顯係有所誤會。再現場搜索之員警王昶盛於被告住處搜得槍枝時
    ，當下即向被告詢問該物為何？被告則答稱：係玩具槍等語，除據證人即現場執
    行搜索任務之員警王昶盛證述明確（見原審卷第二六頁及本院九十一年十月十八
    日訊問筆錄），原審勘驗搜索錄影帶時亦親見無訛，對此被告雖辯稱伊以為係家
    中小孩玩的玩具槍，惟該槍枝係在廚房置瓦斯桶處後方尋獲，且外用塑膠袋加以
    包裹，有相片二幀附於警卷可參，衡情家中小孩玩具應不至藏於該處，且外觀加
    裝塑膠袋之理，故被告玩具槍之說，益徵其對槍枝置於該處早有所知悉。
(五)另被告稱證人程文德知悉其住處之槍枝係他人栽槍一情，並提出證人高清貴與程
    文德談話之錄音帶及譯文為證，而證人程文德雖亦承認上開錄音內容之真正，惟
    其於本院審理時到庭證稱：其聽到被告說槍不是他的，所以才猜測情形是如何如
    何，而且其在後來也有說他不知道栽槍的事情等語（見本院九十一年十月二十八
    日訊問筆錄），而綜觀上開錄音帶內容全文，亦難遽認證人程文德知悉被告被栽
    槍陷害一事，故上開錄音帶譯文內容亦難為被告有利之認定，附此敘明。
(六)綜上所述，本案罪證已甚明確，被告空言否認槍枝非其持有云云，顯不足採，其
    持有具殺傷力之改造手槍二支及子彈三顆犯行洵堪認定。至被告聲請調取搜索其
    他人住居所之錄影帶，予以勘驗，因事證已臻明確，且警方確有搜索楊文守等人
    之住居所，亦有搜索相關影印資料附卷可參（詳八十九年度字第四八八七號影印
    卷），核無再調取各該錄影帶勘驗之必要，併此敘明。
三、核被告非法持有上開具殺傷力之改造手槍及子彈，所為係犯槍砲彈藥刀械管制條
    例第十一條第四項未經許可持有其他可發射子彈具殺傷力之改造手槍罪及同條例
    第十二條第四項之未經許可，持有子彈罪。被告一持有行為，同時觸犯上開二罪
    ，為想像競合犯，依刑法第五十五條之規定，應從一重之槍砲彈藥刀械管制條例
    第十一條第四項之未經許可持有其他可發射子彈具有殺傷力之槍枝罪處斷。又被
    告行為後槍砲彈藥刀械管制條例第十一條雖於八十九年七月五日修正，並於同年
    七月七日生效施行，惟修正後該條法定刑度並無改變，是本件應直接適用修正後
    之新法，並無比較新舊法之問題；另於九十年十一月十四日同法第十九條關於「
    犯第七條等罪而經判處徒刑者，應於刑之執行完畢或赦免後令入勞動場所強制工
    作」之規定，於此次修正已經刪除，並於同年月十六日生效，則依刑法第二條第
    二項「保安處分適用裁判時之法律」之規定，自無庸為強制工作之諭知，併此敘
    明。
四、原審因而適用槍砲彈藥刀械管制條例第十一條第四項、第十二條第四項，刑法第
    十一條前段、第五十五條、第四十二條第二項、第三十八條第一項第一款，現行
    法規所定貨幣單位折算新臺幣條例第二條，罰金罰鍰提高標準條例第二條規定，
    審酌被告明知槍枝、子彈屬高度危險之物品，非經主管機關許可不得擅自持有，
    以維社會大眾安全與良善秩序，竟仍無故持有具殺傷力之手槍，嚴重影響社會治
    安，本不宜輕縱，姑念其並無持以犯案等一切情狀，量處有期徒刑一年六月，併
    科罰金新台幣五萬元，並就科處罰金部分，併予諭知罰金易服勞役之折算標準。
    又扣案之上開改造手槍二支（槍枝管制編號：0000000000、0000
    000000號，欠缺彈匣一個），具殺傷力故屬違禁物，應依刑法第三十八條
    第一項第一款之規定宣告沒收；至被告處所扣案被告所有之子彈三顆，雖具殺傷
    力，惟經實際試射鑑驗已不存在，是均不併予宣告沒收。另除前開三顆具殺傷力
    之子彈外，本案尚由被告處扣得子彈一顆，經送鑑後，認係制式口徑九ＭＭ半自
    動手槍彈，底火皿部分有撞針撞擊過之痕跡，經實際試射，無法擊發，認係不發
    彈，有前開鑑驗報告書附卷可憑，是該子彈難認具殺傷力，亦未經公訴人提起公
    訴，不併予宣告沒收。原審認事用法均無不當，量刑亦稱妥適，被告上訴意旨否
    認犯罪，而指摘原判決不當，為無理由，應予駁回。
五、公訴人移送併辦意旨認：陳重成遭人毆打現場所遺留之彈匣一只內有子彈八顆，
    亦係被告所有，因認其涉有槍砲彈藥刀械管制條例第十二條第四項之未經許可，
    持有子彈罪嫌云云，惟該彈匣及子彈係陳重成遭人毆打後，被告出來加以扶持，
    發覺遺留於地面並主動向警方告知等情，除被告供陳甚明外，證人警員高文斌亦
    到庭證述：「‧‧‧彈匣部分是家屬主動報告現場有遺留一個彈匣。」等語明確
    （見原審九十一年四月十一日訊問筆錄），倘該彈匣、子彈係被告所有，其理應
    迅速加以隱藏，無於警方尚未發覺前即主動告知之理，故此部分尚不能證明被告
    犯罪，此外復查無其他積極證據足資認定被告有公訴人併案所指之上開犯行，此
    部分應退回檢察官卓處。
據上論斷，應依刑事訴訟法第三百六十八條判決如主文。
本案經檢察官方娜蓉到庭執行職務。
中    華    民    國      九十一      年      十一      月     二十九   日
                              臺灣高等法院高雄分院刑事第一庭
                                  審判長法官  曾永宗
                                        法官  郭玫利
                                        法官  邱永貴
右正本證明與原本無異。
如不服本判決應於收受本判決後十日內向本院提出上訴書狀，其未述上訴理由者，
並得於提起上訴後十日內向本院補提理由書狀（均須按他造當事人之人數附繕本)「
切勿逕送上級法院」。
                                      書記官  梁雅華
中    華    民    國      九十一      年      十一      月     二十九   日
附錄本判決論罪科刑法條：
槍砲彈藥刀械管制條例第十一條第四項
未經許可，持有、寄藏或意圖販賣而陳列第一項所列槍砲者，處一年以上七年以下有
期徒刑，併科新臺幣七百萬元以下罰金。
槍砲彈藥刀械管制條例第十二條第四項
未經許可，持有、寄藏或意圖販賣而陳列子彈者，處五年以下有期徒刑，併科新台幣
三百萬元以下罰金。
